【裁判字號】    91,訴,3112
【裁判日期】    920411
【裁判案由】    違反稅捐稽徵法
【裁判全文】
臺灣高雄地方法院刑事判決                        九十一年度訴字第三一一二號
    公  訴  人  臺灣高雄地方法院檢察署檢察官
    被      告  丙○○
右列被告因違反稅捐稽徵法案件，經檢察官提起公訴（九十一年度偵字第九二一一號
），本院判決如左：
    主  文
丙○○無罪。
    理  由
一、公訴意旨略以：被告丙○○係址設高雄市○○○街九十三號金銳行之負責人，乃
    係依法應納稅之義務人。明知民國（下同）八十四年間，乙○○並未在金銳行工
    作及支薪，竟偽造乙○○八十四年一月至八月間，在該工作向其支領工資共新台
    幣（下同）五十八萬二千一百五十元之工資表，且製成各類所得扣繳暨免扣繳憑
    單，以詐術向財政部高雄市國稅局稽徵所提出申報，使之營造成本增加，營利所
    得減少，以此方法逃漏營利事業所得稅，足以生損害於及稅捐稽徵機關對於稅捐
    稽徵之正確性等語，因認被告涉犯稅捐稽徵法第四十一條之逃漏稅捐罪。
二、公訴人認被告涉有前揭犯行，係以前揭事實業據告訴人乙○○指訴綦詳，並有財
    政部高雄市函文、檢舉書及乙○○各類所得扣繳暨免扣繳憑單等附卷可稽為之論
    據。
三、訊之被告堅決否認有公訴人所指犯行，辯稱：當時乙○○要申辦信用卡，但他沒
    有任何資料，所以甲○○○介紹乙○○到伊公司上班，乙○○表示要承包伊的工
    程，年底要申報所得稅時，伊請乙○○將身分證交給會計師，工作期間是利用合
    作方式，乙○○沒有領薪水，去外面承攬案件，以金銳行的名義承攬，伊提供建
    材，利潤伊三乙○○七等語。
四、按犯罪事實應依證據認定之，無證據不得推定其犯罪事實。又不能證明被告犯罪
    者，應諭知無罪之判決，刑事訴訟法第一百五十四條及第三百零一條第一項分別
    定有明文。又事實之認定，應憑證據，如未能發現相當證據，或證據不足以證明
    ，自不能以推測或擬制之方法，為裁判之基礎（最高法院四十年台上字第八六號
    判例參照。）而所謂證據，係指足以證明被告確有犯罪行為之積極證據而言，該
    項證據須適於為被告犯罪之證明者，始得採為斷罪之資料（參照最高法院六十九
    年台上字第四九一三號判例）。認定不利於被告之事實，須依積極證據，苟積極
    證據不足為不利於被告事實之認定時，即應為有利於被告之認定，更不必有何有
    利之證據，最高法院亦著有三十年上字第八一六號判例可資參照。
五、經查：
    (一)依公訴人所援引之財政部高雄市國稅局八十七年十二月三十一日財高國稅法字
      第八七０五六八二三號函說明欄，第(二)點已載明「該行（即被告經營之金銳行
      ）八十四年度本局係依同業利潤標準核定，故縱其虛報屬實尚不涉及逃漏營利
      事業所得稅之情事」等語，此有該函附八十八年度偵字第一五四０號卷第一頁
      可稽，本院前審判決即八十八年度訴字第一五０五號刑事判決業已指明此點，
      公訴人仍見未及此，竟起訴被告逃漏八十四年度營利事業所得稅，與前揭證據
      已有不合，合先敘明。
    (二)公訴犯罪事實欄所指被告偽造乙○○八十四年一月至八月間支領工資表且製成
      所得暨免扣繳憑單部分，證人乙○○於前揭財政部函所附檢舉書上第五項載明
      「八十三年度至八十四年度遺失身分證」等語，此有該檢舉書附偵查卷可稽，
      而證人乙○○於本院審理時到庭證稱：「我從來沒有受僱過，也沒有與他人合
      夥、兼職，沒做過業務員，與被告是在朋友公司認識，朋友是會計師，認識甲○○○，他是被告以前的老闆，甲○○○是會計師，甲○○○沒有介紹我去金
      銳行上班，被告拿我的身分證影本說是要幫我辦理信用卡，但是沒有通過，證
      人與被告有沒有合夥不知道，那時候我會去他的辦公室是我朋友找我去的，我
      一直都在做生意，從來沒有兼差過。我在八十四年間開茶行。」等語（見本院
      九十二年三月六日審判筆錄）則未提及身分證遺失事宜，且被告丙○○既經營
      金銳行，並非辦理信用卡業務，證人乙○○豈會將身分證影本交由被告辦理信
      用卡，且證人乙○○明知其無工作所得資料及在職證明而無法辦理信用卡，如
      何相信將身分證影本交由被告丙○○即可順利辦理信用卡？其間兩人是否有何
      種默契，並非無疑。
    (三)證人甲○○○到庭證稱：「當初是乙○○的一位朋友稱乙○○要辦理信用卡，
      我對他說辦信用卡需要相關的工作所得資料，但是乙○○都沒有相關的工作所
      得資料，所以我便介紹乙○○與被告認識。乙○○主要是要取得工作所得資料
      辦理信用卡，至於他與被告有沒有談妥是否要去被告公司上班，及其工作內容
      我就不知道。但是乙○○個人去過公司很多次，與陳水寶也去過很多次。乙○○到公司時，他與被告談話的內容我並不清楚。乙○○可能不知道什麼『金銳
      行』，只知道是被告的公司。」、「（當初你介紹乙○○到被告認識的時候，
      你怎麼講的？）主要是陳水寶對我說他有一個兄弟沒有上班，但是想要辦理信
      用卡，我提起辦理信用卡所需的相關資料，陳水寶就將乙○○帶過來給我認識
      。我就去問被告乙○○想要辦理信用卡，但是他都沒有相關的資料，要如何辦
      理，我介紹他們二人認識之後，我就不知道他們如何談的了。」等語（見本院
      九十二年三月二十七日審判筆錄），是證人甲○○○確因乙○○為申辦信用卡
      而欠缺在職證明文件而介紹被告與之認識，且乙○○係為取得工作證明以辦理
      信用卡而與被告商談，證人甲○○○固無法證明被告確實雇用或與乙○○達成
      合夥之共識，然同時亦無法證明被告確實沒有雇用乙○○，且證人甲○○○亦
      證明乙○○到被告公司多次，是否非如被告所辯係約定由乙○○在外承攬業務
      ，尚不能排除此可能。
    (四)本院前審判決即八十八年度訴字第一五０五號判決以被告委請甲○○○申報告
      訴人數月間所得即高達五十八萬餘元，則依常情，其商號經營規模應不小，商
      號營收應屬豐厚，被告竟又稱周轉不是很好云云，顯難置信等語，則屬推測之
      詞，且員工薪資所得與公司營利固有關連，但公司仍負擔員工所不負擔之成本
      支出，單以員工薪資所得作此推論，並不得宜。況且被告並無提出證據證明無
      罪之義務，不能以被告無法答詢有無謂證人乙○○加入勞工保險？上下班考勤
      記錄？交付何種工作？性質如何？工資表何在？其他同事何人等竟均無法供陳
      等而認定被告有罪。
    (五)綜合以上，證人乙○○既為取得申辦信用卡所需之工作證明而經證人甲○○○
      與被告認識，且依證人乙○○前揭證稱可知，乙○○嗣後亦取得工作證明而申
      辦信用卡，僅事後未通過，則被告與乙○○商談後必有些許默契而出具證明，
      是乙○○是否未在被告公司工作，被告是否未得乙○○同意而制作支領工資表
      等均有疑問，然公訴人就此並未提出證據證明，本院復查無證據認定被告有公
      訴人所指犯行，依罪疑惟輕原則，不能證明被告犯罪，依法應諭知無罪之判決
      。據上論斷，應依刑事訴訟法第三百零一條第一項，判決如主文。
中      華      民      國    九十二    年      四      月     十一     日
                                  臺灣高雄地方法院刑事第一庭
          法  官       楊智守
右正本證明與原本無異。
如不服本判決，應於判決送達後十日內，向本院提出上訴狀。
                                      書記官       王美玲
中    華    民    國    九十二    年      四      月       十四       日


司法院資訊處製作；財團法人民間司法改革基金會備份。
